【裁判字號】    99,簡,568
【裁判日期】    991028
【裁判案由】    勞保
【裁判全文】
臺北高等行政法院判決
                                       99年度簡字第568號
原      告  李火
被      告  勞工保險局
代  表  人  陳益民（總經理）
訴訟代理人  魏碧雲
            郭麗梅
上列當事人間勞保事件，原告不服行政院勞工委員會中華民國99
年4 月1 日勞訴字第0980034134號訴願決定，提起行政訴訟，本
院判決如下：
    主  文
原告之訴駁回。
訴訟費用由原告負擔。
    事實及理由
一、程序事項：
    本件兩造因勞工保險所生公法上財產關係涉訟，其標的之金
    額合計為新臺幣（下同）316,800 元，係在40萬元以下，依
    行政訴訟法第229 條第1 項第3 款，應適用簡易程序，本院
    並依同法第233 條第1 項規定，不經言詞辯論，逕行裁判。
二、事實概要：
    原告前以東宜國際有限公司為投保單位，加入勞工保險為被
    保險人，於民國（下同）97年12月10日退職退保，並領取45
    個月老年給付。嗣於98年5 月13日再以右眼黃斑部脈絡膜新
    生血管病變併出血，申請失能給付。案經被告審查，以原告
    業於97年12月10日退職退保並領取老年給付，其所患於98年
    4 月28日診斷永久失能，係屬保險效力終止後發生之事故，
    乃於98年5 月15日以保給殘字第09860372990 號函核定（下
    稱原處分）所請失能給付不予給付。原告不服，向勞工保險
    監理委員會申請審議，經該會於98年11月2 日以98保監審字
    第3406號審定書審定駁回，提起訴願，亦遭決定駁回，遂提
    起本件行政訴訟。
三、原告聲明求為判決撤銷原處分、爭議審定及訴願決定，並命
    被告就原告於98年5 月13日之申請作成准予失能給付316,80
    0 元之行政處分，並主張如下：
    原告自78年間眼睛開始有無法對焦狀況，97年2 月19日至國
    立台灣大學醫學院附設醫院（下稱臺大醫院）初診，同年10
    月底經主治醫師告知將無法康復，僅能抑制其惡化，換言之
    ，即為失能。原告雖於97年12月10日退保，為確保權益，爰
    請臺大眼科黃正賢為傷殘視力檢定，並於98年4 月28日出具
    診斷書，依勞工保險法第20條規定申請給付。
四、被告聲明求為判決駁回原告之訴，並主張如下：
    原告於98年5 月13日因右眼黃斑部脈絡膜新生血管病變併出
    血申請失能給付案，查原告已於97年12月10日退保並請領45
    個月老年給付在案，保險效力業於當日24時終止。復據原告
    申請失能給付時所送之臺大醫院98年4 月28日出具之失能診
    斷書所載略以：「診斷失能之傷病名稱：眼黃斑部脈絡膜新
    生血管病變併出血。治療經遇：病患於97年4 月7 日在本院
    接受右眼玻璃體內AVASTIN 藥物注射治僚乙次，目前持續於
    本院門診追蹤治療。初診日期：97年2 月19日。門診治療期
    間：自97年2 月19日至98年3 月3 日，共門診10次以下（9
    次）。診斷永久失能日期：98年4 月28日。」據此，被告乃
    以原告係於97年12月10日退職退保並領取老年給付後始診斷
    永久失能，係屬保險效力終止後之失能事故，核與勞工保險
    條例第19條第l 項規定未合，乃核定所請失能給付不予給付
    。原告提起爭議審議稱其於97年2 月起即在臺大醫院看診，
    應符合勞工保險條例第20條請領規定等語。經被告函請其補
    其退職退保前診斷失能之失能診斷書，惟迄未見復。勞工保
    險監理委員會乃以原告經診斷永久失能既在98年4 月28日，
    依勞工保險條例施行細則第69條第l 項規定，自該日起為得
    請領失能給付之日，然被保險人係於保險效力終止後始經診
    斷失能，自不得再申請失能給付，乃審定駁回。原告提起訴
    願仍為前詞，惟已領取老年給付後始請領失能給付者，其失
    能給付應不予給付。而原告既未檢附其退職退保前診斷永久
    失能之失能診斷書，尚難認其於保險有效期間內已發生失能
    之保險事故，自不得請領失能給付。是被告否准所請失能給
    付，於法自屬有據。
五、本院判斷如下：
  (一)按「被保險人於保險效力開始後停止前，發生保險事故者，
    被保險人或其受益人得依本條例規定，請領保險給付。」「
    被保險人在保險有效期間發生傷病事故，於保險效力停止後
    1 年內，得請領同一傷病及其引起之疾病之傷病給付、失能
    給付、死亡給付或職業災害醫療給付。」「被保險人或其受
    益人符合請領失能年金、老年年金或遺屬年金給付條件時，
    應擇一請領失能、老年給付或遺屬津貼。」勞工保險條例第
    19條第1 項、第20條第1 項及第65條之3 分別訂有明文。上
    開條例第65條之3 係於97年8 月13日修正公布，而於98年1
    月1 日施行，乃係基於社會保險給付不重複保障之原則，並
    配合失能、老年及遺屬年金轉銜與年金給付及一次給付選擇
    請領規定，明定符合年金給付條件時，擇一請領相關給付之
    規定（立法意旨參照），該規定雖僅限於「年金」之不得重
    複請領，惟基於舉重明輕之法理，失能、老年一次給付如涉
    有重複保障，亦應如是解釋。是以，行政院勞工委員會98年
    11月4 日勞保2 字第0980140438號函謂：「……。至領取老
    年給付後始請領失能給付者，其失能給付應不予給付。」應
    值援用，合先敘明。
  (二)原告前以東宜國際有限公司為投保單位，加入勞工保險為被
    保險人，於97年12月10日退職退保，並領取45個月老年給付
    以節，為兩造所不爭執，並有原告失能給付受理編審清單在
    卷為憑，是本件保險效力自退職退保當日（97年12月10日）
    24時終止，洵堪認定。原告執台大醫院98年4 月28日之勞工
    保險失能診斷書，主張其於保險期間即罹患眼疾，並於保險
    效力終止後1 年內因該眼疾而失能，乃依據勞工保險條例第
    20條第1項請求被告為失能給付云云，惟查︰
    1.原告係於97年12月10日退職退保後，始經台大醫院診斷自
      98年4 月28日為永久失能，此有該院98年4 月28日之勞工
      保險失能診斷書影本附卷為憑，所載略以：「診斷失能之
      傷病名稱：眼黃斑部脈絡膜新生血管病變併出血。治療經
      遇：病患於97年4 月7 日在本院接受右眼玻璃體內AVASTI
      N 藥物注射治療乙次，目前持續於本院門診追蹤治療。初
      診日期：97年2 月19日。門診治療期間：自97年2 月19日
      至98年3 月3 日，共門診10次以下（9 次）。診斷永久失
      能日期：98年4 月28日。」是此失能保險事故，顯然發生
      於保險效力停止後，依勞工保險條例第19條第1 項規定，
      原則上非得為失能給付之請求。原告雖另以台大醫院病歷
      資料等件影本為據，主張其於97年初就診時，即因眼部病
      變導致右眼視力僅餘0.05，相當於失能狀態云云，惟核諸
      上開病歷資料所示，僅表示原告於97年2 月19日就診時，
      右眼視力為0.05，旋即於97年4 月7 日接受右眼玻璃體內
      AVASTIN 藥物注射治療，且持續門診追蹤治療，並未表示
      原告於97年初即症狀固定，再行治療仍不能期待其治療效
      果，更未診斷其於98年4 月28日即因眼黃斑部脈絡膜新生
      血管病變併出血而「永久失能」。原告執此為其97年12月
      10日保險效力停止前，即已發生永久失能保險事故之證據
      ，要無足採。
    2.又依卷附病歷資料所示，導致原告失能之眼疾確係保險效
      力期間發生，而於保險效力停止1 年內因該眼疾而生失能
      事故發生，依勞工保險條例第20條第1 項原非不得請領失
      能給付，然其既同時符合請領失能給付、老年給付條件，
      則僅得擇一請領失能給付或老年給付，原告既於97年12月
      10日退職退保，並請領老年給付，揆諸勞工保險條例第65
      條之3 及行政院勞工委員會98年11月4 日勞保2 字第0980
      140438號函釋，原告再為失能給付之請領，即非所許。
六、綜上所述，原處分認事用法並無違誤，爭議審定、訴願決定
    遞予維持，亦無不合，原告起訴請求判決如其訴之聲明所示
    ，為無理由，應予駁回。
據上論結，本件原告之訴為無理由，依行政訴訟法第98條第1項
前段，判決如主文。
中    華    民    國    99    年    10    月    28    日
                    臺北高等行政法院第一庭
                                    法  官  楊得君
上為正本係照原本作成。
本件以訴訟事件所涉及之法律見解具有原則性者為限，始得於本
判決送達後20日內向本院提出上訴狀並表明上訴理由，如已於本
判決宣示後送達前提起上訴者，應於判決送達後20日內補具上訴
理由（均按他造人數附繕本），且經最高行政法院許可後方得上
訴。
中    華    民    國    99    年   10    月     28    日
                                    書記官  徐子嵐

司法院資訊處製作；財團法人民間司法改革基金會備份。
